臺灣士林地方法院民事判決　　　　　　　96年度簡上字第40號
上　訴　人　丙○○
被　上訴人　庚○○
　　　　　　丁○○
　　　　　　甲○○
　　　　　　乙○○
　　　　　　戊○○
上列五人共同
訴訟代理人　己○○　　住台北市大同區○○○路292巷20號4樓
上列當事人間請求排除侵害事件，上訴人對於中華民國95年11月
24日本院士林簡易庭95年度士簡字第1084號第一審判決提起上訴
，本院於96年6月21日言詞辯論終結，判決如下：
    主  文
上訴駁回。
第二審訴訟費用新台幣壹仟伍佰元由上訴人負擔。
    事實及理由
一、本件被上訴人主張：兩造係坐落台北市○○區○○段2 小段
    48地號土地上，門牌號碼為台北市大同區○○○路292 巷20
    號1 樓至5 樓、建號為台北市○○區○○段2 小段978 、97
    9 、980 、981 、982 建號房屋所有權人，前開房屋5 樓頂
    樓平台屬全體住戶共有。上訴人未經全體住戶之同意，擅自
    將該頂樓平台如附圖所示B 部分、面積64平方公尺之未辦保
    存登記建物，及如附圖所示A 部分面積4 平方公尺、C 部分
    面積8 平方公尺前後陽台，充作私人空間使用，置放私人物
    品，並以鐵門及隔牆將進出口封閉，致原告等無法使用該屋
    頂平台，爰依民法第821 條、第767 條之規定，求為命上訴
    人將該頂樓平台如附圖所示A 、C 部分前後陽台（面積分別
    為4 平方公尺、8 平方公尺）放置之物品騰空（僅保留被告
    在C 部分設置之水管管線及A 、C 部分鐵皮屋頂）；並將如
    附圖所示B 部分建物（面積64平方公尺）室內放置之物品騰
    空，暨拆除該部分室內木板天花板、鐵門、如附圖所示丙丁
    線段之木板裝修牆、二房間之木板隔間、廁所內衛浴設備，
    且應於騰空、拆除後，將所占用如附圖所示A 、B 、C 部分
    之頂樓平台返還予原告及全體共有人之判決。原審為被上訴
    人勝訴之判決，並依職權為假執行之宣告，被上訴人於本院
    為駁回上訴之聲明。
二、上訴人則以：伊於民國80年間，向前手同時買受門牌號碼為
    台北市○○○路292 巷20號5 樓、建號為台北市○○區○○
    段2 小段982 建物房屋及5 樓頂平台如附圖所示A 、B 、C
    違建，當時前任屋主已上鎖自行使用，且自當時至今，上訴
    人除翻修破舊處外，未曾改變頂樓平台違建物範圍，其他住
    戶均未至頂樓使用。而老舊公寓頂樓及地下室空間於84年前
    民間即以頂樓及一樓住戶為使用者，台北市政府亦未列管拆
    除，而上訴人就頂樓增建部分亦有繳納房屋稅，是被上訴人
    請求上訴人拆除頂樓增建部分並返還頂樓平台自無理由。又
    94 年9月間被上訴人庚○○以其住家天花板漏水為由向法院
    提起訴訟請求上訴人賠償（案號為95年度士小移調字第16號
    ），上訴人與被上訴人庚○○於該案中業以51,000元調解成
    立，調解書已載明被上訴人庚○○其餘請求拋棄，是被上訴
    人庚○○自不得再為本件之請求云云資為抗辯，而聲明廢棄
    原判決，駁回被上訴人在原審之訴。
三、兩造不爭執之事實：
（一）被上訴人丁○○、甲○○、乙○○、戊○○、庚○○及上
      訴人丙○○分別係坐落台北市○○區○○段2 小段48地號
      土地上、門牌號碼為台北市大同區○○○路292 巷20號1
      樓至5 樓、建號為台北市○○區○○段2 小段978 、979
      、980 、981 、982 建號房屋所有權人。
（二）上訴人將前開房屋頂樓平台如附圖所示B 部分、面積64平
      方公尺之未辦保存登記建物，及如附圖所示A 部分、面積
      4 平方公尺、C 部分面積8 平方公尺前後陽台，充作私人
      空間使用，置放私人物品，並以鐵門及隔牆將進出口封閉
      。
（三）上訴人於80年間，向前手同時買受門牌號碼為台北市○○
      ○路292 巷20號5 樓、建號為台北市○○區○○段2 小段
      982 建號房屋及5 樓頂平台如附圖所示A 、B 、C 部分違
      建。
四、得心證之理由：被上訴人主張上訴人無權占用前開房屋頂樓
    平台等情，為上訴人所否認，而以前開情詞置辯，是本件兩
    造之爭點應在於：(一)上訴人之前手與被上訴人間是否定有分
    管協議約定就前開房屋頂樓平台由5 樓建物所有權人專用？
    (二)被上訴人庚○○於本院95年度士小移調字第16號案件中，
    是否已捨棄本件請求上訴人拆除頂樓平台違建及騰空返還之
    請求權？茲分述如下：
（一）按數人區分一建築物，而各有其一部者，該建築物及其附
      屬之共同部分，推定為各所有人之共有，民法第799 條前
      段定有明文。公寓大廈屋頂平台，乃所以維護建築之安全
      與外觀，性質上不許分割而獨立為區分所有之客體，應由
      全體住戶共同使用，屬於公寓大廈之共同部分，依上開條
      文規定，應推定為公寓大廈各區分所有人之共有。又按各
      共有人，按其應有部分，對於共有物之全部，有使用收益
      之權，除契約另有訂定外，由共有人共同管理之，民法第
      818 條及第820 條第1 項亦分別明文規定。因此，共有人
      對共有物之特定部分占有使用，原則上須徵得其他共有人
      全體同意。倘共有人間約定就共有物劃定範圍，各自占用
      共有物之特定部分而為管理之分管契約，雖非法所不許，
      惟按當事人主張有利於己之事實者，就其事實有舉證之責
      任，民事訴訟法第277 條前段有明文規定，上訴人主張其
      前手與被上訴人間定有分管協議約定就前開房屋頂樓平台
      由5 樓建物所有權人專用之事實，既為被上訴人所否認，
      即應由上訴人就此有利於己之事實，負擔舉證責任。經查
      ：上訴人並未能提出證據以證明兩造間或其前手與被上訴
      人間就頂樓平台由5 樓建物所有權人專用定有分管協議，
      且其於原審時自陳：前手並沒有說頂樓之違建是否有經過
      全體住戶之同意而使用，只說1 到4 樓住戶沒有到頂樓使
      用等語（原審卷第20頁），是被上訴人主張上訴人無權占
      有使用頂樓平台如附圖所示A 、B 、C 部分，自堪認定。
      至於頂樓平台之未辦保存登記建物，是否經主管機關列為
      違建拆除，僅為行政機關行使裁量權之管理措施。而房屋
      稅係以附著於土地之各種房屋及有關增加該房屋使用價值
      之建築物為課徵對象，房屋就坐落基地是否為有權占有，
      並不在審酌範圍，故頂樓增建部分是否經稅捐機關課徵房
      屋稅，並無礙各共有人基於所有權所得主張之請求，是上
      訴人所辯並不足採。
（二）被上訴人庚○○係門牌號碼為台北市大同區○○○路292
      巷20號4 樓之房屋所有權人，其固曾以4 樓天花板漏水為
      由，請求上訴人賠償損害10萬元，該案並經本院調解成立
      ，由上訴人給付被上訴人庚○○51,000元，被上訴人庚○
      ○則拋棄其餘請求，惟於該案中被上訴人庚○○係基於漏
      水所生之侵權行為損害賠償請求權而為主張，並未涉及本
      件頂樓違建拆除及騰空返還事宜，業經本院依職權調取本
      院95年度士小移調字第16號修復漏水事件全卷核閱無訛，
      是被上訴人庚○○在該案中所拋棄之其餘請求，自不包括
      本件請求上訴人拆除頂樓平台違建及騰空返還之請求權在
      內。
（三）按所有人對於無權占有其所有物者，得請求返還之，對於
      妨害其所有權者，得請求除去之；又按各共有人對於第三
      人，得就共有物之全部為本於所有權之請求，但回復共有
      物之請求，僅得為共有人全體之利益為之，民法第767 條
      、第821 條分別規定甚明。從而，被上訴人依據民法第76
      7 條中段除去侵害請求權之規定，請求上訴人將該頂樓平
      台如附圖所示A 、C 部分前後陽台（面積分別為4 平方公
      尺、8 平方公尺）放置之物品騰空（僅保留被告在C 部分
      設置之水管管線及A 、C 部分鐵皮屋頂）；並將如附圖所
      示B 部分建物（面積64平方公尺）室內放置之物品騰空，
      暨拆除該部分室內木板天花板、鐵門、如附圖所示丙丁線
      段之木板裝修牆、二房間之木板隔間、廁所內衛浴設備，
      併依民法第821 條之規定，請求上訴人於騰空、拆除後，
      將所占用如附圖所示A 、B 、C 部分之頂樓平台返還予被
      上訴人及全體共有人，核屬有據，應予准許。原審為被上
      訴人勝訴之判決，並依職權為假執行之宣告，核無不合，
      上訴論旨指摘原判決不當，求予廢棄，為無理由，應予駁
      回。
五、本件為判決之基礎已臻明確，兩造其餘攻擊防禦方法經核與
    本件判決之結果不生影響，爰不予一一論列，附此敘明。
六、據上論結，本件上訴為無理由，依民事訴訟法第436 條之1
    第3 項、第449 條第1 項、第78條、第87條第1 項，判決如
    主文。
中　　華　　民　　國　　96　　年　　7 　　月　　5 　　日
                  民事第一庭  審判長法　官  黃小瑩
                                    法  官  洪舜帆
                                    法  官  藍雅清
以上正本證明與原本無異。
本件判決不得上訴。
中　　華　　民　　國　　96　　年　　7 　　月　　9 　　日
                                    書記官  黃王雅寬
